【裁判字號】    93,訴,1264
【裁判日期】    950215
【裁判案由】    返還溢領獎金等
【裁判全文】
臺灣高雄地方法院民事判決              93年度訴字第1264號
原      告  思立國際股份有限公司
法定代理人  癸○○
訴訟代理人  子○○
            寅○○
            己○○
            丁○○
            丑○○
被      告  卯○○
            乙○○  原住高雄市.
            庚○○
            丙○○
            辛○○  原住臺中縣.
                    現應為送.
            戊○○
            甲○○
            壬○○
當事人間請求返還溢領獎金等事件，本院於民國95年2 月2 日言
詞辯論終結，判決如下：
    主  文
被告卯○○應給付原告新臺幣伍萬柒仟零伍拾元及自民國九十二
年九月四日起至清償日止，按週年利率百分之五計算之利息。
被告乙○○應給付原告新臺幣貳萬零柒佰參拾壹元及自民國九十
三年七月二十三日起至清償日止，按週年利率百分之五計算之利
息。
被告庚○○應給付原告新臺幣伍萬玖仟貳佰肆拾元及自民國九十
二年九月四日起至清償日止，按週年利率百分之五計算之利息。
被告丙○○應給付原告新臺幣肆萬貳仟陸佰陸拾元及自民國九十
三年六月九日起至清償日止，按週年利率百分之五計算之利息。
被告辛○○應給付原告新臺幣肆萬捌仟貳佰柒拾玖元及自民國九
十三年十月十三日起至清償日止，按週年利率百分之五計算之利
息。
被告戊○○應給付原告新臺幣陸萬零伍佰柒拾元及自民國九十三
年七月一日起至清償日止，按週年利率百分之五計算之利息。
被告甲○○應給付原告新臺幣柒萬零柒佰捌拾柒元及自民國九十
三年六月九日起至清償日止，按週年利率百分之五計算之利息。
被告壬○○應給付原告新臺幣肆萬伍仟柒佰捌拾元及自民國九十
三年六月九日起至清償日止，按週年利率百分之五計算之利息。
原告其餘之訴駁回。
訴訟費用由被告卯○○負擔百分之十四、乙○○負擔百分之五、
庚○○負擔百分之十五、丙○○負擔百分之十一、辛○○負擔百
分之十二、戊○○負擔百分之十五、甲○○負擔百分之十七，餘
由被告壬○○負擔。
本判決第一項至第八項得假執行。
    事實及理由
一、本件被告卯○○、乙○○、庚○○、丙○○、辛○○、甲○○、壬○○經合法通知，未於最後言詞辯論期日到場，核無
    民事訴訟法第386 條所列各款情形，爰依原告之聲請，由其
    一造辯論而為判決。
二、原告主張：原告為一多層次傳銷公司，被告為原告之多層次
    傳銷之經銷商，依原告與被告間之契約，被告、其所介紹參
    加之經銷商，或由其所介紹參加之經銷商再介紹或輾轉介紹
    參加之經銷商（下稱下線經銷商）向原告辦理出貨後，原告
    給付多層次傳銷獎金（下稱獎金）予被告，而被告或其等下
    線經銷商向原告辦理退貨後，被告應將先前因該所退貨物而
    向原告領取之獎金償還予原告。茲因被告之下線經銷商向原
    告辦理退貨，然被告仍未將先前因該所退貨物而向原告領取
    之獎金償還予原告，爰依契約或不當得利之法律關係，提起
    本訴。並聲明：
    (一)被告卯○○應給付原告新臺幣（下同）57,050元及自92年
      9 月4 日起至清償日止，按週年利率百分之5 計算之利息
      。
    (二)被告乙○○應給付原告20,731元及自起訴狀繕本送達被告
      翌日起至清償日止，按週年利率百分之5 計算之利息。
    (三)被告庚○○應給付原告59,442元及自92年9 月4 日起至清
      償日止，按週年利率百分之5 計算之利息。
    (四)被告丙○○應給付原告42,660元及自起訴狀繕本送達翌日
      起至清償日止，按週年利率百分之5 計算之利息。
    (五)被告辛○○應給付原告48,279元及自起訴狀繕本送達翌日
      起至清償日止，按週年利率百分之5 計算之利息。
    (六)被告戊○○應給付原告60,570元及自起訴狀繕本送達翌日
      起至清償日止，按週年利率百分之5 計算之利息。
    (七)被告甲○○應給付原告70,787元及自起訴狀繕本送達翌日
      起至清償日止，按週年利率百分之5 計算之利息。
    (八)被告壬○○應給付原告45,780元及自起訴狀繕本送達翌日
      起至清償日止，按週年利率百分之5 計算之利息。
三、被告卯○○、庚○○未於最後言詞辯論期日到場，據其以前
    所提出之答辯書狀及以前到庭所為之聲明及陳述略以：其等
    因原告告知提供之商品產自法國工廠，品管嚴格，始加入成
    為原告之經銷商，其等之下線經銷商乃因警方查獲原告之商
    品係於臺北縣鶯歌鎮工廠製造而恐慌退貨，退貨自應歸責於
    原告，且若原告告以實情其等自不會為原告販賣任何產品，
    另原告片面更改退貨辦法，將辦理退貨時間縮短，且百般刁
    難，致其等之下線經銷商要求負責，亦為退貨之原因，況原
    告嗣並終止契約，使其無法辦理退貨等語。並聲明：求為判
    決駁回原告之訴。
四、被告戊○○辯稱：原告出賣之商品為仿冒商品，致伊受有損
    害，且原告先前並未告知其下線經銷商有退貨情事等語。並
    聲明：求為判決駁回原告之訴。
五、被告甲○○未於最後言詞辯論期日到場，據其以前到庭所為
    之聲明及陳述略以：請求退還並不合理等語。並聲明：求為
    判決駁回原告之訴。
六、被告壬○○未於最後言詞辯論期日到場，據其以前所提出之
    答辯書狀及以前到庭所為之聲明及陳述略以：原告並未掌控
    商品品質，引起消費者恐慌，陸續退貨，並致伊信譽受損，
    原告請求退還獎金並不合理等語。並聲明：求為判決駁回原
    告之訴。
七、被告乙○○、丙○○、辛○○未於言詞辯論期日到場，亦未
    提出書狀為任何聲明或陳述。
八、兩造不爭執事項：
  (一)原告為一多層次傳銷公司，被告均為原告公司之多層次傳銷
    之經銷商，原告於被告之下線經銷商辦理出貨後，業已給付
    獎金予被告。並有經銷商申請契約書影本8 份、出貨單據影
    本31紙、郵政存簿儲金薪資存款團體戶存款單影本6 紙附卷
    可憑。
  (二)被告卯○○之下線經銷商曾薇陵、邱秈霓、鄭汀琦、陳雅欣
    、阮尚義、陳義雄先後於91年3 月8 日、5 月27日、5 月27
    日、7 月17日、9 月17日、9 月24日向原告辦理退貨，被告
    卯○○因上開下線經銷商所退貨物而領取之獎金共計57,050
    元；被告乙○○之下線經銷商何宜賢於89年11月18日向原告
    辦理退貨，被告乙○○因該下線經銷商所退貨物而領取之獎
    金共計20,731元；被告庚○○之下線經銷商黃寶珠、鄭宇凱
    、謝雅如、陳宏威、許仁智、黃江碧珠、錢大壬先後於91年
    4 月23日、5 月22日、9 月3 日、9 月10日、9 月10日、9
    月10日及12月24日向原告辦理退貨，被告庚○○因上開下線
    經銷商所退貨物而領取之獎金共計59,240元；被告丙○○之
    下線經銷商蔡有信於90年7 月20日向原告辦理退貨，被告丙○○因該下線所退貨物而領取之獎金共計42,660元；被告辛○○之下線經銷商蔣裕銘於90年8 月15向原告辦理退貨，被
    告辛○○因其下線經銷商所退貨物而領取之獎金共計48,279
    元；被告戊○○之下線經銷商薛丁元、王麗雪先後於92年3
    月25日、92年4 月10日向原告辦理退貨，被告戊○○因上述
    下線經銷商所退貨物而領取之獎金共計60,570元；被告甲○○之下線經銷商王碧蓮、楊庭瑋先後於92年9 月30日、93年
    1 月6 日向原告辦理退貨，被告甲○○因前揭下線經銷商所
    退貨物而領取之獎金共計70,787元；被告壬○○之下線經銷
    商廉姵羚、葉王燕美先後於92年12月2 日、12月30日向原告
    辦理退貨，被告壬○○因前述經銷商所退貨物而領取之獎金
    共計45,780元。復有下線退貨應追回已發之獎金影本8 份、
    經銷商退貨申請書影本31紙、退貨單明細影本25紙、切結書
    影本42紙、存款憑條影本2 紙、營業人銷貨退回進貨退出或
    折讓證明單影本37紙、統一發票影本51紙、退貨獎金異動表
    影本13紙、郵政國內匯款執據影本19紙、佣金更正明細表影
    本8 紙在卷可佐。
  (三)原告於91年5 月以前訂定之經銷商營業規章對於經銷商於下
    線經銷商退貨時，對於退貨部分已領取之獎金，是否負有返
    還之義務，並無明文，另原告於91年5 月以前之經銷商退出
    及退貨、換貨辦法，亦僅於其中之經銷商退出辦法第2 款、
    第3 款規定「思力（指原告）應於契約解除生效後30日內，
    接受經銷商退貨之申請，取回商品或由經銷商自行送回商品
    ，並返還經銷商於契約解除時所有商品之進貨價金額及其僚
    加入時給付之費用」、「思力公司（指原告）依前款規定返
    還銷商所為之給付時，得扣除商品返還時，已因可歸責於經
    銷商之事由致商品毀損滅失之價值，及已因該進貨面對經銷
    商給付之獎金及報酬。並得扣除取回該商品所需運貨」。復
    有原告91年5 月以前之經銷商營業規章、經銷商退出及退貨
    、換貨辦法影本1 份附卷可參。
  (四)原告於91年5 月以後所訂之經銷商營業規章第2. 9條規定「
    經銷商之組織中有下線經銷商退貨時，上線經銷商對於退貨
    部分已領取之獎金，負有向公司返還之義務。對於該筆應返
    還之獎金，公司將自動由上線經銷商次月之獎金中抵扣」。
    並有原告91年5 月以後之營業規章影本各1 份在卷可憑。
九、本件之爭點：
  一原告依契約之法律關係，請求被告償還獎金，有無理由？
    (一)原告之經銷商於下線經銷商向原告辦理退貨時，對於先前
      因該所退貨物而領取之獎金，有無償還之契約義務？
    (二)原告依契約之法律關係，請求被告償還獎金，有無理由？
  二原告依不當得利之法律關係，請求被告返還獎金，有無理由
    ？
    (一)被告是否受利益，致原告受損害？
    (二)被告受有利益有無法律上之原因？
十、得心證之理由：
  一原告依契約之法律關係，請求被告償還獎金，有無理由？
    (一)被告之經銷商於下線經銷商向原告辦理退貨時，對於先前
      因該所退貨物而領取之獎金，有無償還之契約義務？
      1.查原告與經銷商間雖未共同簽訂明確記載規範雙方權利
        義務之契約條款之書面契約，惟查，觀諸被告申請擔任
        原告之經銷商時所制作之經銷商申請契約書，其上均記
        載「本人在簽署這份申請書以前已經完全閱覽並充分了
        解雅歌丹國際事業（即原告之多層次傳銷事業之名稱）
        之各項業務制度、管理辦法及營業守則，本人完全同意
        並承諾遵守該類規定的一切條款，並同意視其為契約內
        容之一部份，既使貴公司因應政府法令修改，市場結構
        調整而加以修正後，只要貴公司一經公佈正式實施，本
        人將完全同意遵守修改後條款之有關規定」，足認原告
        與其經銷商間應有以原告所訂立及嗣後修改之各項業務
        制度、管理辦法及營業守則之內容，作為契約內容之合
        意。
      2.原告於91年5 月以前訂定之經銷商營業規章對於經銷商
        於下線經銷商退貨時，對於退貨部分已領取之獎金，是
        否負有返還之義務，並無明文，另原告於91年5 月以前
        之經銷商退出及退貨、換貨辦法，亦僅於其中之經銷商
        退出辦法第2 款、第3款 規定「思力（指原告）應於契
        約解除生效後30日內，接受經銷商退貨之申請，取回商
        品或由經銷商自行送回商品，並返還經銷商於契約解除
        時所有商品之進貨價金額及其僚加入時給付之費用」、
        「思力公司（指原告）依前款規定返還銷商所為之給付
        時，得扣除商品返還時，已因可歸責於經銷商之事由致
        商品毀損滅失之價值，及已因該進貨面對經銷商給付之
        獎金及報酬。並得扣除取回該商品所需運貨」，而未明
        確規定經銷商於下線經銷商向原告辦理退貨時，是否應
        將先前因該所退貨物所領取之獎金償還予原告，此有原
        告91年5 月以前之經銷商營業規章、經銷商退出及退貨
        、換貨辦法影本1 份在卷可參。則原告之經銷商於91年
        5 月原告修訂經銷商營業規章以前，於下線經銷商向原
        告辦理退貨時，有無償還先前所領取之獎金之契約義務
        ，即有疑義。
      3.按解釋意思表示，應探求當事人之真意，不得拘泥於所
        用之辭句，民法第98條定有明文。契約解釋，分為單純
        之契約解釋及補充之契約解釋，前者，乃經由解釋探求
        契約之規範意義；後者，乃針對契約之客觀規範內容而
        為解釋，以填補契約之漏洞，補充當事人意思之不備（
        王澤鑑著，債法原則第1 冊基本理論債之發生，90年3
        月4 刷，第245 頁）。而解釋契約，應探求當事人立約
        時之真意，而探求當事人之真意，本應通觀契約全文，
        並斟酌訂立契約當時及過去之事實暨交易上之習慣，依
        誠信原則，從契約之主要目的及經濟價值等作全般之觀
        察（最高法院79年度臺上字第1778號判決參照）。經查
        ，細繹原告於91年5 月以前所訂經銷商退出及退貨、換
        貨辦法中之經銷商退出辦法第2 款、第3 款規範之內容
        ，核與行政院公平交易委員會（下稱公平交易委員會）
        81年2 月28日訂定發布之多層次傳銷管理辦法第5 條第
        1 項，及立法院於88年2 月3 日依照上述多層次傳銷管
        理辦法第5 條第1 項而增訂之公平交易法第23條之1 至
        第23條之2 、第23條之3 第1 項之規定（上開規定之立
        法理由，參見立法院公報，第88卷第6 期第855 頁），
        內容並無二致。復參以原告於91年5 月以前所訂之經銷
        商營業規章第10項並規定「經銷商不得參與任何政府禁
        止之商業團體或活動，亦不從事任何政府規定為不法之
        交易行為，並須遵守公平交易法及消保法中有關多層次
        傳銷管理辦法之規範」，可知原告於91年5 月以前，在
        經銷商退出及退貨、換貨辦法中之經銷商退出辦法為前
        述第2 款、第3 款規定之目的，乃在符合公平交易法及
        依該法所訂之多層次傳銷管理辦法對於多層次傳銷契約
        所為之規範，解釋上述約定，自應參照公平交易法及依
        該法所訂定之多層次傳銷管理辦法之規定。
      4.次按，公平交易法所稱多層次傳銷，謂就推廣或銷售之
        計畫或組織，參加人給付一定代價，以取得推廣、銷售
        商品或勞務及介紹他人參加之權利，並因而獲得佣金、
        獎金或其他經濟利益者而言；多層次傳銷，其參加人如
        取得佣金、獎金或其他經濟利益，主要係基於介紹他人
        加入，而非基於其所推廣或銷售商品或勞務之合理市價
        者，不得為之，公平交易法第8 條第1 項、第23條分別
        定有明文。參加人之下線退貨時，因所推廣或銷售商品
        並未實際賣出，參加人自不得取得佣金、獎金或其他經
        濟利益，如已取回佣金、獎金或其他經濟利益，應負有
        償還之義務，方能符合公平交易法第23條之立法意旨。
        故公平交易委員會81年2 月28日訂定發布之多層次傳銷
        管理辦法第5 條第1 項第3 款明定多層次傳銷事業返還
        於參加人退貨，並返還參加人所為之給付時，得扣除商
        品返還時已因可歸責於參加人之事由致商品毀損滅失之
        價值，及已因該進貨而對參加人給付之獎金或報酬，公
        平交易法於88年2 月23日修正公布時，並依照上開規定
        之內容，增訂公平交易法第23條之1 第3 項之規定。而
        公平交易委員會於88年2 月3 日修正增訂公平交易法第
        23條之1 至第23條之3 以前，並先後於81年5 月13日、
        82年8 月7 日以公研釋字第6 號、公研釋字第63號針對
        前開多層次傳銷管理辦法第5 條第1 項第3 款而為解釋
        ，認：該款所稱得扣除已給付之獎金或報酬，應涵蓋所
        有因該筆進貨所已給付之獎金或報酬，惟退貨時所扣除
        之獎金或報酬，應僅限扣除退貨當事人所獲得之部分，
        至於其餘各相關之參加人因該筆進貨所已獲取之獎金或
        報酬，則應分別向各該相關參加人追回，而不得全數由
        解約當事人所退商品之價金中扣除，否則將造成對退貨
        當事人之不公。依一般多層次傳銷事業之獎金發放制度
        ，通常對參加人之每一筆進貨，所給付獎金或報酬之對
        象，除該參加人本身之外，尚有該參加人之若干上層參
        加（介紹）人；對於後者所付之獎金，若於解約時自退
        予參加人之商品價金中扣除，則參加人所得之價款將與
        原先所支付者有相當差距，即與多層次傳銷管理辦法規
        定參加人反悔並退費之意旨不符，故參加人退貨，應由
        事業負責向各該相關參加人追回，而不得由解約或終止
        契約之參加所退商品之價金中扣除。
      5.從而，原告於91年5 月以前訂定之經銷商營業規章對於
        經銷商於下線經銷商退貨時，對於退貨部分已領取之獎
        金，是否負有返還之義務，雖無明文，而原告於91年5
        月以前之經銷商退出及退貨、換貨辦法，亦未明確規定
        經銷商於下線經銷商向原告辦理退貨時，是否應將先前
        因該所退貨物所領取之獎金償還予原告，然本院審酌原
        告於91年5 月以前，在經銷商退出及退貨、換貨辦法中
        之經銷商退出辦法第2 款、第3 款為前述規定之目的，
        乃在符合公平交易法及該法所訂之多層次傳銷管理辦法
        對於多層次傳銷契約所為之規範，並斟酌公平交易法第
        23條規定之立法意旨、公平交易委員會於公平交易法第
        23條之1 第3 項增訂以前，對於與公平交易法第23條之
        1 第3 項規定內容相同之多層次傳銷管理辦法第5 條第
        1 項第3 款之規定為函釋時，復已明確向多層次傳銷事
        業闡釋多層次傳銷事業之參加人退貨時，由多層次傳銷
        事業向各該相關參加人追回獎金，及多層次傳銷事業與
        參加人間因公平交易委員會上開函釋而形成之交易習慣
        ，認原告於91年5 月以前訂定之經銷商退出及退貨、換
        貨辦法中之經銷商退出辦法第3 款，應解釋為原告依前
        款規定返還經銷商所為之給付時，得向退貨之經銷商扣
        除商品返還時，已因可歸責於經銷商之事由致商品毀損
        滅失之價值，及對該退貨及其上線之經銷商，分別扣除
        已因該進貨而給付之獎金及報酬。而原告之經銷商於與
        原告訂約時，既同意以原告所訂之各項業務制度、管理
        辦法及營業守則，為契約內容之一部時，應已同意原告
        於其下線經銷商退貨時，得向其扣除先前因該所退貨物
        而領取之獎金，亦即對於先前因該所退貨而領取之獎金
        ，負有償還之義務。
      6.另原告於91年5 月修訂經銷商營業規章後，因原告與經
        銷商間，原有以原告所訂立之各項業務制度、管理辦法
        及營業守則之內容，作為契約內容之合意，原告於91年
        5 月以後所訂之經銷商營業規章第2.9 條，既已規定「
        經銷商之組織中有下線經銷商退貨時，上線經銷商對於
        退貨部分已領取之獎金，負有向公司返還之義務。對於
        該筆應返還之獎金，公司將自動由上線經銷商次月之獎
        金中抵扣」，則於91年5 月原告修訂經銷商營業規章，
        訂定第2.9 條之規定後，原告之經銷商於下線經銷商退
        貨時，對於先前因該所退貨物而領取之獎金，自負有償
        還之義務。
      7.準此，不論原告於91年5 月修訂經銷商營業規章以前或
        以後，原告之經銷商於下線經銷商向原告辦理退貨時，
        對於先前因該所退貨物而領取之獎金，均負有償還之契
        約義務。
    (二)原告依契約之法律關係，請求被告償還獎金，有無理由？
      1.原告主張其為一多層次傳銷公司，被告為原告公司之多
        層次傳銷之經銷商之事實，原告於被告之下線經銷商辦
        理出貨後，業已給付獎金予被告；被告卯○○、乙○○
        、庚○○、丙○○、辛○○、戊○○、甲○○、壬○○
        先前業因前述退貨之下線經銷商所退貨物，分別領取57
        ,050 元 、20,731元、59,240元、42,660元、48,279元
        、60,570元、70,787元、45,780元之獎金，為兩造所不
        爭執，並有經銷商申請契約書影本8 份、出貨單據影本
        31紙、郵政存簿儲金薪資存款團體戶存款單影本6 紙、
        退貨應追回已發之獎金影本8 份、經銷商退貨申請書影
        本31紙、退貨單明細影本25紙、切結書影本42紙、存款
        憑條影本2 紙、營業人銷貨退回進貨退出或折讓證明單
        影本37紙、統一發票影本51紙、退貨獎金異動表影本13
        紙、郵政國內匯款執據影本19紙、佣金更正明細表影本
        8 紙在卷可佐，堪信原告此部分之主張為真正。
      2.被告為原告之經銷商，且其等之下線經銷商並已向原告
        辦理退貨，揆之前揭說明，被告對於對於其等之下線經
        銷商所退貨物而領取之獎金，自負有償還之義務。從而
        ，原告主張依契約之法律關係，請求被告分別償還上開
        先前因下線所退貨物而領取之獎金，洵屬有據。至原告
        雖請求被告庚○○償還59,442元之獎金，惟觀之原告所
        提出針對被告庚○○所應償還金額而制作之退貨應追回
        已發之獎金影本1 紙（參見本院卷第237 頁），其上記
        載被告庚○○應返還之金額為59,240元，此外，原告對
        於被告庚○○因其等之下線經銷商所退之貨物而領取逾
        59,240元獎金部分，復未能舉證以實其說，故原告請求
        被告庚○○給付逾59,240元部分，即屬無據，不能准許
        。
      3.至被告卯○○、庚○○雖辯稱：其等因原告告知提供之
        商品產自法國工廠，品管嚴格，始加入成為原告之經銷
        商，其等之下線經銷商乃因警方查獲原告之商品係於臺
        北縣鶯歌鎮工廠製造而恐慌退貨，退貨自應歸責於原告
        ，且若原告告知實情，其等自不會為原告販賣任何產品
        ，另原告片面更改退貨辦法，將辦理退貨時間縮短，且
        百般刁難，致其等之下線經銷商要求負責，亦為退貨之
        原因，況原告嗣並終止契約，使其無法辦理退貨等語；
        被告戊○○辯以：原告出賣之商品為仿冒商品，致伊受
        有損害，且原告先前並未告知其下線經銷商有退貨情事
        等語，被告甲○○以：請求退還並不合理等語置辯，被
        告壬○○則以：原告並未掌控商品品質，引起消費者恐
        慌，陸續退貨，並致伊信譽受損，原告請求退還獎金並
        不合理等語，資為抗辯。然查，被告卯○○、庚○○加
        入成為原告經銷商之原因為何、被告卯○○、庚○○、
        壬○○之下線經銷商退貨之原因何在、原告有無更改退
        貨辦法，致被告卯○○、庚○○無法就其他商品向原告
        辦理退貨、原告出賣之商品是否為仿冒商品，是否致被
        告戊○○受有損害、原告先前有無告知被告戊○○，其
        下線經銷商有退貨之情形，對於被告卯○○、庚○○、
        戊○○於下線經銷商退貨時，對於先前因該所退貨而領
        取之獎金，所負之償還義務，並不生影響，均不足作為
        拒絕或免除其償還義務之正當理由。又被告所負之上開
        契約義務，符合公平交易法第23條規範意旨，並無不合
        理之處，被告甲○○辯稱：請求退還並不合理等語，被
        告壬○○辯以：原告請求退還獎金，並不合理等語，均
        無足取。
十一、按給付無確定期限者，債務人於債權人得請求給付時，經
      其催告而未為給付，自受催告時起，負遲延責任。其經債
      權人起訴而送達訴狀，或依督促程序送達支付命令，或為
      其他相類之行為者，與催告有同一之效力。前項催告定有
      期限者，債務人自期限屆滿時起，負遲延責任；遲延之債
      務，以支付金錢為標的者，債權人得請求依法定利率計算
      之遲延利息；應付利息之債務，其利率未經約定，亦無法
      律可據者，週年利率為百分之5 ，民法第229 條第2 項、
      第3 項、第233 條第1 項前段及第203 條分別定有明文。
      查原告曾於92年8 月13日寄發存證信函催告被告卯○○、
      庚○○2 人於文到10日內償還其等先前因下線經銷商所退
      貨物而領取之獎金，被告卯○○、庚○○2 人並於92年8
      月14日收受該存證信函，有存證信函及掛號回執影本2 份
      在卷可按（參見本院卷卷(一)第220 頁、第221 頁、327 頁
      、第328 頁），則依民法第229 條第3 項之規定，被告卯
      ○○、庚○○自應於92年8 月25日起負遲延責任；另原告
      於起訴前雖未向被告乙○○、丙○○、辛○○、戊○○、
      甲○○、壬○○請求，然其等既經原告起訴而送達訴狀，
      依民法第229 條第2 項之規定，亦分別應自起訴狀繕本送
      達之翌日起，負遲延責任。從而，原告主張依契約之法律
      關係，請求被告卯○○給付57,050元及自92年9 月4 日起
      至清償日止，按週年利率百分之5 計算之利息；被告乙○○給付20,731元及自起訴狀繕本送達被告翌日，即93年7
      月23日起至清償日止，按週年利率百分之5 計算之利息；
      被告庚○○給付59,240元及自92年9 月4 日起至清償日止
      ，按週年利率百分之5 計算之利息；被告丙○○給付原告
      42,660元及自起訴狀繕本送達翌日，即93年6 月9 日起至
      清償日止，按週年利率百分之5 計算之利息；被告辛○○
      給付48,279元及自起訴狀繕本送達翌日，即93年10月13日
      起至清償日止，按週年利率百分之5 計算之利息；被告戊○○給付原告60,570元及自起訴狀繕本送達翌日，即93年
      7 月1 日起至清償日止，按週年利率百分之5 計算之利息
      ；被告甲○○給付原告70,787元及自起訴狀繕本送達翌日
      ，即93年6 月9 日起至清償日止，按週年利率百分之5 計
      算之利息；被告壬○○給付原告45,780元及自起訴狀繕本
      送達翌日，即93年6 月9 日起至清償日止，按週年利率百
      分之5 計算之利息，為有理由，應予准許；逾此部分之請
      求，為無理由，應予駁回。
十二、至原告另主張依據不當得利之法律關係請求被告分別給付
      上開獎金，因原告乃以單一聲明，主張二以上之訴訟標的
      ，請求本院擇一為原告勝訴之判決，為訴之選擇合併，本
      院既已認原告依據契約之法律關係所為之請求為有理由，
      自毋庸再就原告併為主張之不當得利法律關係予以論述，
      附此敘明。
十三、本件事證已明，兩造其餘爭點及攻擊防禦方法，經本院審
      酌後，認為判決之結果不生影響，無一一論述必要，附此
      敘明。
十四、另本件主文第1 項第第8 項乃所命給付之金額未逾500,00
      0 元之判決，爰依民事訴訟法第389 條第1 項第5 款之規
      定，分別依職權宣告假執行。
十五、結論：本件原告之訴一部有理由，一部為無理由，依民事
      訴訟法第79條、第85條第1 項後段、第389 條第1 項第5
      款，判決如主文。
中    華    民    國    95    年    2     月    15    日
                  民事第二庭  法  官  伍逸康
如不服本判決，應於送達後20日內，向本院提出上訴狀並表明上
訴理由，如於本判決宣示後送達前提起上訴者，應於判決送達後
10日內補提上訴理由狀（須附繕本）。
中    華    民    國    95    年    2     月    15    日
                              書記官  光聰


司法院資訊處製作；財團法人民間司法改革基金會備份。
